【裁判字號】    95,上訴,1190
【裁判日期】    951226
【裁判案由】    偽造文書
【裁判全文】
臺灣高等法院臺南分院刑事判決        95年度上訴字第1190號
上  訴  人  臺灣臺南地方法院檢察署檢察官
被      告  甲○○
                    現於臺灣台南監獄台南分監另案執行中
上列上訴人因被告偽造文書案件，不服臺灣台南地方法院95年度
訴緝字第76號中華民國95年8 月31日第一審判決（起訴案號：臺
灣台南地方法院檢察署95年度偵字3153號），及併案審理（95年
度偵字第5879、13269號），提起上訴，本院判決如下：
    主  文
原判決撤銷。
甲○○連續行使偽造私文書，足以生損害於他人，累犯，處有期
徒刑壹年陸月。信用卡簽帳單持卡人簽名欄上偽造「林益隆」之
署押拾柒枚沒收。
    事實
一、甲○○曾於民國92年間，因偽造文書等案件，經臺灣台南地
    方法院判處有期徒刑七月，嗣經最高法院駁回上訴而確定，
    於93年5 月12日縮刑期滿執行完畢，猶不知悔改，復利用其
    為林益隆所經營歐美林實業有限公司員工之機會，基於意圖
    為自己不法所有之概括犯意，先於94年7月11日下午5時許，
    在臺南市○區○○街597巷17號2樓辦公室抽屜內，竊取林益
    隆所有，如附表一所示之信用卡6張及現金卡1張，復於94年
    7 月13日至同年月15日期間，分別持竊得之現金卡及信用卡
    ，在附表二編號1所示之地點，預借現金新臺幣（下同）8萬
    元及連續在附表二編號2至20所示之地點刷卡消費，並在信
    用卡簽帳單上偽造林益隆之署名以之簽帳並行使，致使信用
    卡發卡銀行陷於錯誤，而償付特約商店關於甲○○所消費之
    金額，共計22萬3075元，足以生損害於林益隆及如附表一所
    示之信用卡發卡銀行。嗣林益隆於94年7月15日下午2時30分
    許，接獲中國信託銀行電話通知有刷卡消費，始知信用卡失
    竊及遭盜刷，乃報警循線查獲上情。
二、被告甲○○基於前開意圖為自己不法所有之概括犯意，於民
    國94年5月6日凌晨1 時許，利用其擔任位在基隆市○○區○
    ○路40號之「薇莎美容護膚店」經理，及保管該店辦公室鑰
    匙之便，竊取該店負責人王宏吉所有、放置在該店辦公室抽
    屜內之新台幣（下同）41萬元，得手後逃逸無蹤。
三、案經林益隆、王宏吉訴由臺南縣警察局永康分局及基隆市警
    察局第二分局報由臺灣基隆地方法院檢察署呈請臺灣高等法
    院檢察署核令移轉該署偵辦。
   理  由
甲、証據能力方面：
一、按被告以外之人於審判外之陳述，雖不符前四條之規定，而
    經當事人於審判程序同意作為證據，法院審酌該言詞陳述或
    書面陳述作成時之情況，認為適當者，亦得為證據，刑事訴
    訟法第一百五十九條之五第一項定有明文。
二、查本院準備程序及審判期日，被告對於証人即告訴人林益隆
    、王宏吉，證人阮國龍於警詢及偵查中之證述列為證據均表
    示無意見，查證人警詢之供證係出於自由意志，且其距案發
    時間最近，記憶最清晰之事實情節，再參以證人阮國龍與被
    告並無怨隙，衡情當無構陷可能，且又手機簡訊影印可參，
    該等證言應具有適當性、可信性，且其等所供情節確為證明
    被告本件犯罪事實存否所必要，自得為證據。
乙、實體方面：
一、訊據被告，對犯罪事實一坦承不諱，對犯罪事實二則辯稱受
    王宏吉之託要發薪資，他才拿走那筆錢云云。
二、查：犯罪事實一部分，業據告訴人林益隆於警詢指訴甚明，
    並有信用卡消費明細、簽帳單影本及監視器翻拍照片在卷可
    稽。犯罪事實二部分，有告訴人王宏吉於警詢之指訴、證人
    阮國龍於警詢及偵查中之證述，手機簡訊畫面翻攝之照片6
    張，及遠傳電信股份有限公司出具之函文暨行動電話號碼
    0000000000、0000000000號租用人資料及通聯紀錄各1份附
    卷，證明被告甲○○事後曾寄發簡訊予證人阮國龍，對告訴
    人王宏吉及莎薇護膚店股東阮國龍表示抱歉，並表示要償還
    款項，其後又表示無法還款等語。被告雖辯稱他是受王宏吉
    之託發薪資，才將錢拿走，惟告訴人王宏吉於警詢指訴：該
    款放在辦公室抽屜中，預備發放作員工薪水，被告把錢拿走
    ，如果王宏吉沒空，會授權被告發薪水，王宏吉於95年6月2
    日返回店內時發現公款不見了，馬上撥打被告電話等情甚明
    ，可見王宏吉並未授權被告發放薪水，被告不告而取，為竊
    盜甚明。所辯並非可採，事證明確，犯行堪予認定。
三、論罪科刑：
  (一)核被告甲○○於犯罪事實一所為，係犯刑法第三百二十條第
    一項之竊盜罪、第二百十六條、第二百十條之行使偽造私文
    書罪、第三百三十九條之二第一項之利用自動付款設備詐欺
    罪，及第三百三十九條第一項之詐欺取財罪。於犯罪事實二
    所為，係犯刑法第三百二十條第一項之竊盜罪。
  (二)按行為後法律有變更者，適用行為時之法律。但行為後之法
    律有利於行為人者，適用最有利於行為人之法律，刑法第二
    條第一項定有明文。查被告甲○○行為後，刑法已於九十四
    年二月二日修正公布，並於九十五年七月一日生效施行。茲
    比較本案所涉新舊刑法：
    1.就被告所犯連續竊盜、連續行使偽造私文書及連續詐欺取
      財罪，刑法第五十六條業經修正，已刪除連續犯之規定，
      此刪除雖非犯罪構成要件之變更，但顯已影響行為人刑罰
      之法律效果，自屬法律有變更。本件依舊法適用之結果，
      正犯之數次犯行為連續犯，以一罪論，而依新法適用之結
      果，因連續犯業經修法刪除，其之數次犯行應論以數罪。
      是以，依新法第二條第一項規定，比較新、舊法適用後結
      果，以舊法較有利於被告所幫助之正犯，自應適用較有利
      於該正犯之行為時法律即修正前刑法第五十六條論以連續
      犯。
    2.就被告所犯連續竊盜罪、連續行使偽造私文書罪、利用自
      動付款設備詐欺罪及連續詐欺取財罪，如依修正前即行為
      時法之規定，應依牽連犯之規定而從一重罪處斷；依修正
      後之刑法既已刪除牽連犯之規定，則所犯上述各罪即應依
      數罪併罰之規定分論併罰。茲比較新舊法適用後之結果，
      修正後之規定並非較有利於被告，依刑法第二條第一項前
      段之規定，應適用行為時之法律，即適用修正前刑法第五
      十五條牽連犯之規定。
    3.就被告前因偽造文書等案件，經法院判處有期徒刑七月確
      定，甫於九十三年五月十二日縮刑期滿執行完畢，其於五
      年以內再故意犯本件有期徒刑以上之罪，茲分別適用舊法
      、新法可知，不論依修正前之刑法第四十七條，或修正後
      之刑法第四十七條第一項之規定，均構成累犯，經比較之
      後，對被告而言並無行為後之法律有利於被告之情形，應
      依修正前之刑法第四十七條之規定，論以累犯。
    (三)被告於信用卡簽帳單上偽造署名之行為為偽造私文書信用
      卡簽帳單之行為所吸收；而偽造私文書之低度行為為行使
      偽造私文書之高度行為所吸收，均不另論罪。被告先後二
      次竊盜及多次行使偽造私文書及詐欺取財犯行，時間緊接
      ，所犯又係構成要件相同之罪名，顯係基於概括犯意為之
      ，應依連續犯規定論以一罪，即連續竊盜、連續行使偽造
      私文書罪及連續詐欺取財罪。被告所犯連續竊盜罪、連續
      行使偽造私文書罪、利用自動付款設備詐欺罪及連續詐欺
      取財罪等四罪，有方法結果之牽連關係，應依修正前刑法
      第五十五條後段之規定，從一重之連續行使偽造私文書罪
      處斷。又被告前因偽造文書等案件，經法院判處有期徒刑
      七月確定，甫於九十三年五月十二日縮刑期滿執行完畢，
      有臺灣高等法院被告全國前案紀錄表在卷可按，其於五年
      以內再故意犯本件有期徒刑以上之罪，為累犯，應依法加
      重其刑，且依法遞加重之。又事實二竊盜部分，雖未經起
      訴，惟移送併辦，本院審理後認與犯罪事實一之竊盜罪有
      裁判上一罪之關係，本院自得一併審理，併此敘明。
四、原審予以論罪科刑，固非無見，惟查：原判決於理由論以
    累犯，主文漏未諭知，尚有未洽；就犯罪事實二部分原判
    決未及審酌，亦有未洽。被告上訴意旨，否認犯罪事實二部
    分，指摘原判決不當，雖無理由，惟原判決既有不當，應由
    本院將原判決撤銷改判，爰審酌被告之出獄後又犯本件之犯
    罪動機、目的、手段、對信用卡真正持卡人所生危害程度、
    影響社會金融秩序及交易安全甚鉅等一切情狀，量處如主文
    所示之刑，以資儆懲，檢察官求處有期徒刑二年六月，惟查
    被告已清償部分，尚屬過重。信用卡簽帳單持卡人簽名欄上
    偽造之署押「林益隆」十七枚，應依刑法第二百十九條規定
    宣告沒收。
據上論結，應依刑事訴訟法第369條第一項前段、第364條、第
299條第一項前段、刑法第2條第1項、第210條、第216條、第219
條、第320條第1項、第339條第1項、第339條之2第1項、修正前
刑法第55條、第56條、第47條，罰金罰鍰提高標準條例第1條前
段，判決如主文。
本案經檢察官趙中岳到庭執行職務。
中    華    民    國    95    年    12    月    26    日
                  刑事第五庭    審判長法  官  楊明章
                                      法  官  顏基典
                                      法  官  楊子莊
以上正本證明與原本無異。
如不服本判決，應於收受本判決後十日內向本院提出上訴書狀。
其未敘述上訴理由者並得於提起上訴後十日內向本院補提理由書
狀（均須按他造當事人之人數附繕本）「切勿逕送上級法院」。
                                      書記官  王全龍
中    華    民    國    95    年    12    月    28    日
附錄本案論罪科刑法條全文：
刑法第210條
偽造、變造私文書，足以生損害於公眾或他人者，處五年以下有
期徒刑。
刑法第216條
行使第二百十條至第二百十五條之文書者，依偽造、變造文書或
登載不實事項或使登載不實事項之規定處斷。
刑法第320條第1項
意圖為自己或第三人不法之所有，而竊取他人之動產者，為竊盜
罪，處五年以下有期徒刑、拘役或五百元以下罰金。
第339條第1項
意圖為自己或第三人不法之所有，以詐術使人將本人或第三人之
物交付者，處五年以下有期徒刑、拘役或科或併科一千元以下罰
金。
刑法第339條之2第1項
意圖為自己或第三人不法之所有，以不正方法由自動付款設備取
得他人之物者，處三年以下有期徒刑、拘役或一萬元以下罰金。
附表：
┌─┬────┬──────┬────────┬──┬───┬──┬────┐
│  │        │            │                │    │      │    │偽造簽名│
│編│刷卡日期│  刷卡地點  │信用卡卡號      │消費│ 金額 │簽帳│(含複寫 │
│號│及時間  │            │                │用途│新臺幣│單  │ 部分)  │
├─┼────┼──────┼────────┼──┼───┼──┼────┤
│1 │94.7.13 │台南縣永康市│中華商銀現金卡  │預借│80000 │無  │無      │
│  │        │中華路247號 │00000000000000  │現金│      │    │        │
│  │        │(中華商銀ATM│                │    │      │    │        │
│  │        │提款機）    │                │    │      │    │        │
│  │        │            │                │    │      │    │        │
│  │        │            │                │    │      │    │        │
├─┼────┼──────┼────────┼──┼───┼──┼────┤
│2 │94.7.13 │台南市中華西│日盛商銀VISA卡  │購買│2643  │警卷│林益隆  │
│  │02:17   │路2段16號(  │0000000000000000│物品│      │第20│        │
│  │        │TESCO特易購)│                │    │      │頁  │        │
│  │        │            │                │    │      │    │        │
├─┼────┼──────┼────────┼──┼───┼──┼────┤
│3 │94.7.13 │台南市北區東│日盛商銀VISA卡  │購買│30900 │警卷│林益隆  │
│  │12:41   │豐路603號(金│0000000000000000│金飾│      │第21│        │
│  │        │宏大銀樓)   │                │    │      │頁  │        │
│  │        │            │                │    │      │    │        │
├─┼────┼──────┼────────┼──┼───┼──┼────┤
│4 │94.7.13 │台南縣新市鄉│中華商銀萬事達卡│購買│9800  │警卷│林益隆  │
│  │14:25   │仁愛街266號 │0000000000000000│兒童│      │第34│        │
│  │        │(雅泰服飾)  │                │服飾│      │頁  │        │
│  │        │            │                │    │      │    │        │
├─┼────┼──────┼────────┼──┼───┼──┼────┤
│5 │94.7.13 │台南市○○路│台新銀行新光三越│購買│12999 │警卷│林益隆  │
│  │15:41   │1段658號7樓 │白金卡          │日常│      │第41│        │
│  │        │（新光三越百│0000000000000000│用品│      │頁  │        │
│  │        │貨）        │                │    │      │    │        │
│  │        │            │                │    │      │    │        │
├─┼────┼──────┼────────┼──┼───┼──┼────┤
│6 │94.7.13 │台南縣仁德鄉│台新銀行新光三越│購買│5448  │    │        │
│  │18:07   │仁愛路1211號│白金卡          │日常│      │    │        │
│  │        │(台糖量飯店)│0000000000000000│用品│      │    │        │
│  │        │            │                │    │      │    │        │
├─┼────┼──────┼────────┼──┼───┼──┼────┤
│7 │94.7.13 │台南市○○路│中華商銀萬事達卡│購買│2750  │    │        │
│  │18:57   │1段258號(聯 │0000000000000000│行動│      │    │        │
│  │        │強電信)     │                │電話│      │    │        │
│  │        │            │                │    │      │    │        │
├─┼────┼──────┼────────┼──┼───┼──┼────┤
│8 │94.7.13 │台南市○○路│台新銀行新光三越│購買│2682  │警卷│林益隆  │
│  │20:03   │1段658號7樓 │白金卡          │日常│      │第39│        │
│  │        │(新光三越百 │0000000000000000│用品│      │頁  │        │
│  │        │貨)         │                │    │      │    │        │
├─┼────┼──────┼────────┼──┼───┼──┼────┤
│9 │94.7.13 │台南市○○路│台新銀行新光三越│購買│6138  │警卷│林益隆  │
│  │20:29   │1段658號7樓 │白金卡          │日常│      │第40│        │
│  │        │(新光三越百 │0000000000000000│用品│      │頁  │        │
│  │        │貨)         │                │    │      │    │        │
├─┼────┼──────┼────────┼──┼───┼──┼────┤
│10│94.7.13 │台南市○○路│中華商銀萬事達卡│購買│7622  │警卷│林益隆  │
│  │21:14   │1段558號(新 │0000000000000000│物品│      │第35│        │
│  │        │光三越百貨) │                │    │      │頁  │        │
│  │        │            │                │    │      │    │        │
├─┼────┼──────┼────────┼──┼───┼──┼────┤
│11│94.7.13 │台南市○○路│中華商銀萬事達卡│購買│980   │警卷│林益隆  │
│  │21:22   │1段558號(新 │0000000000000000│物品│      │第36│        │
│  │        │光三越百貨) │                │    │      │頁  │        │
│  │        │            │                │    │      │    │        │
├─┼────┼──────┼────────┼──┼───┼──┼────┤
│12│94.7.14 │台南市○○路│彰化銀行VISA卡  │購買│41453 │警卷│林益隆  │
│  │        │2段207號(麗 │0000000000000000│金飾│      │第12│        │
│  │        │寶銀樓)     │                │    │      │頁  │        │
│  │        │            │                │    │      │    │        │
├─┼────┼──────┼────────┼──┼───┼──┼────┤
│13│94.7.14 │台南市○○路│彰化銀行VISA卡  │購買│23500 │警卷│林益隆  │
│  │        │2段207號(麗 │0000000000000000│金飾│      │第12│        │
│  │        │寶銀樓)     │                │    │      │頁  │        │
│  │        │            │                │    │      │    │        │
├─┼────┼──────┼────────┼──┼───┼──┼────┤
│14│94.7.14 │台南市○○路│日盛商銀VISA卡  │購買│8250  │警卷│林益隆  │
│  │15:22   │2段70號(柒加│0000000000000000│物品│      │第23│        │
│  │        │壹皮鞋)     │                │    │      │頁  │        │
│  │        │            │                │    │      │    │        │
├─┼────┼──────┼────────┼──┼───┼──┼────┤
│15│94.7.14 │台南市○○路│日盛商銀VISA卡  │購買│7630  │警卷│林益隆  │
│  │15:52   │2段63號1樓  │0000000000000000│金飾│      │第22│        │
│  │        │(昌益銀樓)  │                │    │      │頁  │        │
│  │        │            │                │    │      │    │        │
├─┼────┼──────┼────────┼──┼───┼──┼────┤
│16│94.7.14 │台南市○○路│中國信託白金卡  │購買│20000 │警卷│林益隆  │
│  │15:54   │2段63號1樓  │0000000000000000│金飾│      │第30│        │
│  │        │(昌益銀樓)  │                │    │      │頁  │        │
│  │        │            │                │    │      │    │        │
├─┼────┼──────┼────────┼──┼───┼──┼────┤
│17│94.7.14 │台南縣永康市│中國信託白金卡  │購買│8580  │警卷│林益隆  │
│  │17:33   │中華路149號 │0000000000000000│電器│      │第31│        │
│  │        │(燦坤3C)    │                │    │      │頁  │        │
│  │        │            │                │    │      │    │        │
├─┼────┼──────┼────────┼──┼───┼──┼────┤
│18│94.7.14 │台南市○○路│復華銀行萬事達卡│購買│13100 │警卷│林益隆  │
│  │18:49   │1段258號    │0000000000000000│行動│      │第28│        │
│  │        │(聯強電信)  │                │電話│      │頁  │        │
│  │        │            │                │    │      │    │        │
├─┼────┼──────┼────────┼──┼───┼──┼────┤
│19│94.7.15 │台南縣新市鄉│中國信託白金卡  │購買│15400 │警卷│林益隆  │
│  │15:12   │仁愛街266號 │0000000000000000│衣服│      │第32│        │
│  │        │(雅泰服飾)  │                │    │      │頁  │        │
│  │        │            │                │    │      │    │        │
├─┼────┼──────┼────────┼──┼───┼──┼────┤
│20│94.7.15 │台南縣新市鄉│日盛商銀VISA卡  │購買│3200  │警卷│林益隆  │
│  │15:36   │仁愛街266號 │0000000000000000│服飾│      │第24│        │
│  │        │(雅泰服飾)  │                │    │      │頁  │        │
│  │        │            │                │    │      │    │        │
├─┼────┼──────┼────────┼──┼───┼──┼────┤
│  │總  計  │            │                │    │303075│    │        │
└─┴────┴──────┴────────┴──┴───┴──┴────┘


司法院資訊處製作；財團法人民間司法改革基金會備份。
